最高法院刑事判決　　　　　　　　　 111年度台上字第1880號
上　訴　人　林志哲


　　　　　　田澧杰


共　　　同
選任辯護人　周復興律師
上列上訴人等因違反毒品危害防制條例等罪案件，不服臺灣高等
法院臺中分院中華民國110年12月14日第二審判決（110年度上訴
字第1566號，起訴案號：臺灣臺中地方檢察署109年度偵字第354
45至35447號、109年度毒偵字第4069號），提起上訴，本院判決
如下：
    主  文
上訴駁回。
    理  由
一、按刑事訴訟法第377 條規定，上訴於第三審法院，非以判決
    違背法令為理由，不得為之。是提起第三審上訴，應以原判
    決違背法令為理由，係屬法定要件。如果上訴理由書狀並未
    依據卷內訴訟資料，具體指摘原判決不適用何種法則或如何
    適用不當，或所指摘原判決違法情事，顯與法律規定得為第
    三審上訴理由之違法情形，不相適合時，均應認其上訴為違
    背法律上之程式，予以駁回。
二、本件上訴人林志哲、田澧杰上訴意旨略以：
(一)林志哲部分
    其犯如原判決附表（下稱附表）編號1至3所示販賣第二級毒
    品既遂2罪、未遂1罪，販賣對象均僅賴秉彬1 人，販賣之數
    量及金額不多，僅係吸毒者互通有無之有償轉讓，各罪罪質
    相同，均在1個月內所犯，所犯係最輕本刑10 年以上有期徒
    刑之罪，依其惡性情狀，尚有可憫恕之處，雖已依毒品危害
    防制條例第17條第2項、第1項規定遞減其刑，仍屬情輕法重
    ，應有刑法第59條酌減其刑規定之適用，原判決未予酌減其
    刑，且定執行刑時，亦未兼顧比例原則、平等原則、責罰相
    當原則、重複評價禁止原則之考量。有判決不適用法則及適
    用法則不當之違誤。
(二)田澧杰部分
１、其與證人沙世綱係有類同男女朋友親密關係之同性伴侶，而
    男女朋友間之毒品交流，應僅論以轉讓而非買賣；其與沙世
    綱之Line之對話紀錄，除沙世綱問：「忘記問你，1 份多少
    」，其答以：「3000」外，尚有諸多情侶間之曖昧對話，其
    等之對話顯示毒品交流並非主要目的，且沙世綱曾陳述「挪
    威森林慢活館」房費係其所支付，則沙世綱交付其之新台幣
    30 00元，究有多少係支付房費，其餘之金額是否足夠購買1
    公克甲基安非他命，尚有疑問，原判決尚未調查釐清，就附
    表編號4 （事實二（一））部分逕認其等間是毒品買賣，實
    非妥適。
２、其與沙世綱係同性伴侶，均有施用毒品惡習，始有本件吸毒
    者間互通有無之有償轉讓情況，法益侵害程度及犯罪情節尚
    非嚴重，縱已依毒品危害防制條例第17 條第2項、刑法第59
    條等規定，減輕其刑，仍屬情輕法重；又其所犯，均在短短
    1月內所犯，販賣、轉讓對象僅2人，數量不多，造成之危害
    不高，原判決就其販賣第二級毒品部分未在2 次減輕其刑後
    之法定刑度範圍內重行斟酌，仍維持第一審所量處之有期徒
    刑3年2月，並就轉讓禁藥2 罪所處之刑，另定應執行有期徒
    刑3 月，與比例原則、平等原則、責罰相當原則、重複評價
    禁止原則有所違背。
三、惟查：原判決撤銷第一審關於田澧杰如附表編號5、6部分之
    不當科刑判決，改判如附表編號5、6所示轉讓禁藥2 罪刑及
    沒收等，並維持第一審關於論處林志哲如附表編號1、2所示
    販賣第二級毒品2罪刑、編號3所示販賣第二級毒品未遂罪刑
    、田澧杰如附表編號4 所示販賣第二毒品罪刑，及為相關沒
    收等宣告部分之判決，駁回其等此部分在第二審之上訴。已
    詳述認定犯罪事實所憑證據及理由。並就附表編號4 （事實
    二（一））部分，對如何認定：田澧杰之自白，有沙世綱之
    證述、沙世綱與田澧杰所使用通訊軟體帳號「Jay.Tian-C」
    間顯示簡短、曖昧而與毒品交易具關聯性暗語等資料，可資
    為補強證據，與事實相符，可以採信；其有販賣第二級毒品
    之犯意與犯行；皆依據卷內資料予以說明。
四、刑法第59條酌減其刑，屬事實審法院得依職權裁量之事項。
    原判決已敘明林志哲本件之犯行，其中附表編號3 部分先依
    刑法第25 條第2項規定減輕其刑，附表編號1至3均經依毒品
    危害防制條例第17條第2項、第1項規定遞減其刑後，各罪法
    定最低刑度顯已非重，審酌其犯行之一切情狀，難認有客觀
    上足以引起一般同情之顯可憫恕或予以宣告法定最低度刑期
    猶嫌過重之情形，不符上開酌減其刑要件之理由，無違背公
    平正義之情形，屬裁量職權之適法行使，尚難指為違法。
五、刑暨執行刑之量定，係屬事實審法院得依職權裁量之事項。
    原判決已敘明：第一審就附表編號1至3部分，以林志哲之責
    任為基礎，編號3部分依刑法第25條第2項規定減輕其刑，編
    號1至3均經依毒品危害防制條例第17條第2項、第1項規定遞
    減其刑後，審酌刑法第57條所列各款事項而為量刑及定其應
    執行刑；就附表編號4 部分，以田澧杰之責任為基礎，經依
    毒品危害防制條例第17 條第2項規定減輕其刑，再依刑法第
    59條之規定遞減其刑後，審酌刑法第57條所列各款事項而為
    量刑；均屬妥適，予以維持。又敘明就附表編號5、6部分，
    以田澧杰之責任為基礎，經依修正前毒品危害防制條例第17
    條第2項規定減輕其刑後，審酌刑法第57 條所列各款事項而
    為量刑及定其應執行刑。既均未逾越法定刑度，亦無違背公
    平正義之情形，屬裁量權之行使，自難指為違法。
六、原判決從形式上觀察，並無違背法令之處。上訴人等上訴意
    旨置原判決之論敘於不顧，徒憑己見，田澧杰就部分犯罪為
    事實之爭辯，均對原審採證認事、量刑及其他裁量之職權行
    使，任意指摘，與首述法定上訴要件不符。其等上訴違背法
    律上之程式，應予駁回。
據上論結，應依刑事訴訟法第395條前段，判決如主文。
中    華    民    國   111    年    4     月    27    日
                  刑事第七庭審判長法  官  李  英  勇  
                                  法  官  楊  智  勝  
                                  法  官  吳  冠  霆  
                                  法  官  邱  忠  義  
                                  法  官  洪  兆  隆  
本件正本證明與原本無異
                                  書記官
中    華    民    國   111    年    4     月    29    日